臺灣桃園地方法院民事判決
111年度訴字第475號
原      告  許漢謀  
訴訟代理人  許富雄律師
被      告  鄭姵嫻  
上列當事人間請求清償欠款事件，本院於民國111年9月20日言詞
辯論終結，判決如下：
    主  文
原告之訴及假執行之聲請均駁回。
訴訟費用新臺幣壹萬零玖佰元由原告負擔。
    事實及理由
一、本件原告主張：
（一）訴外人即原告之子許政郎與被告原為夫妻，嗣於民國106
      年間離婚。被告於105年間為購車而向原告借款新臺幣（
      下同）100萬元，原告乃於105年3月17日交付金額105萬元
      之郵政匯票予被告，被告並退還原告5萬元，並將借得款
      項用以購買車牌號碼：000-0000號汽車（下稱系爭汽車）
      ；惟被告屢經原告催繳，迄仍未償還借款，今再以起訴狀
      繕本之送達作為催告被告還款之通知，爰依消費借貸之法
      律關係，請求被告清償借款等語。
（二）並聲明：⑴被告應給付原告100萬元，及自起訴狀繕本送達
      翌日起至清償日止，按週年利率百分之5計算之利息；⑵願
      供擔保請准宣告假執行。
二、被告則以：
（一）向原告借款的實係許政郎，而非被告，許政郎乃因在與被
      告婚姻存續期間多次外遇，基於彌補之心態，遂將系爭汽
      車贈與並登記於被告名下等語，以資抗辯。
（二）並答辯聲明：⑴原告之訴及假執行之聲請均駁回；⑵如受不
      利判決，願供擔保請准宣告免為假執行。
三、當事人主張有利於己之事實者，就其事實有舉證之責任。但
    法律別有規定，或依其情形顯失公平者，不在此限。稱消費
    借貸者，謂當事人一方移轉金錢或其他代替物之所有權於他
    方，而約定他方以種類、品質、數量相同之物返還之契約。
    民事訴訟法第277條、民法第474條第1項定有明文。又請求
    履行債務之訴，除被告自認原告所主張債權發生原因之事實
    外，應先由原告就其主張此項事實，負舉證之責任，必須證
    明其為真實後，被告於其抗辯事實，始應負證明之責任，此
    為舉證責任分擔之原則（最高法院43年台上字第377號判例
    要旨參照）。
四、得心證之理由：
（一）本件原告主張其借款100萬元給被告，就兩造間有成立消
      費借貸契約的合意應負舉證責任。依原告提出的郵政存簿
      儲金簿、汽車買賣合約書及汽（機）車過戶登記書所示，
      訴外人即原告配偶董麗珠的郵局帳戶於105年3月17日有提
      款105萬元，原告以前開提款開立郵政匯票，被告則於105
      年3月15日向訴外人潔朋汽車商行買受系爭汽車，並於105
      年3月17日過戶，並以前開郵政匯票給付買車的價金（見
      本院卷第11至17頁），但這樣的金錢來往，不足以證明兩
      造之間有消費借貸的合意，且按卷附訊問筆錄及社工訪視
      （酌定親權調查）報告所示，許政郎於本院109年度家親
      聲字第471號事件訊問期日及接受社工訪視時，分別表示
      其有向「父親」借款100萬元、其之前向「父母」借100萬
      元買車、該車目前在被告名下等語（見本院卷第121、149
      頁），可見這100萬元是原告或原告跟董麗珠借給許政郎
      ，許政郎再交給被告去買車，而不是被告跟原告借的。
（二）原告雖另提出許政郎跟被告的通訊軟體Line對話紀錄，以
      及許政郎跟被告對話的錄音光碟與譯文為證（見本院卷第
      19、47至57、195至198、207頁），然查：
　　1.前開通訊軟體Line對話紀錄，經本院當庭勘驗許政郎的手
      機，確實是被告與許政郎透過通訊軟體Line對話的內容，
      其形式上真正堪可採認（見本院卷第222頁），被告空言
      抗辯此對話紀錄為以對話產生器製作云云，並無可採。
　　2.被告雖在前揭對話對許政郎表示「車子的100萬我會去找
      爸說，我會還」、「（100萬元）我要還給爸爸」等語，
      但原告根本不是對話當事人，兩造不會因為被告跟許政郎
      說了什麼，而就這100萬元成立消費借貸的合意。
　　3.而且，從附表一、二所示對話內容看得出來，許政郎當時
      都是跟被告在爭執錢的事情，而如前所述，許政郎明知10
      0萬元是自己跟原告借來交給被告的，卻一再挑起爭執，
      並藉由逼問、套話，讓被告脫口而出說會還錢給原告，這
      種訴訟外陳述，根本就不能用來推認100萬元是被告向原
      告借的。
（三）據此，借用100萬元的是許政郎，不是被告，兩造之間並
      無消費借貸之合意，原告主張的消費借貸契約不成立，其
      據以請求被告給付100萬元本息，為無理由，應予駁回。
五、綜上所述，原告本於消費借貸之法律關係，請求被告給付原
    告100萬元，及自起訴狀繕本送達翌日起至清償日止，按週
    年利率百分之5計算之利息，為無理由，應予駁回；其假執
    行之聲請，失所附麗，應併予駁回。
六、末按法院為終局判決時，應依職權為訴訟費用之裁判；又訴
    訟費用，由敗訴之當事人負擔。民事訴訟法第87條第1 項、
    第78條定有明文。本件訴訟費用即第一審裁判費1萬900元應
    由原告負擔，爰判決如主文第2項。
七、本件事證已臻明確，兩造其餘主張及陳述，核於判決結果不
    生影響，爰不逐一論述，附此敘明。 
八、據上論結，本件原告之訴為無理由，依民事訴訟法第78條，
    判決如主文。 
中　　華　　民　　國    111   年    9     月    30    日
                  民事第二庭  法  官　孫健智
正本係照原本作成。
如對本判決上訴，須於判決送達後二十日內向本院提出上訴狀。
如委任律師提起上訴者，應一併繳納上訴審裁判費。　　　　　
中　　華　　民　　國　　111 　年　　10　　月　　3 　　日
                              書記官  鄧竹君

附表一：被告與許政郎於106年10月11日之通訊軟體Line對話
對話者 內容 被告 我是個不對的人，我真的是千古罪人。 對不起，我如此糟糕的人。 我現在身上現金只有38000 許政郎 不是81000 被告 待你匯完50000元 許政郎 是81000 被告 我在匯81000還給你 許政郎 明天我就去匯款！你有華南銀行的帳戶嗎？ 被告 請給我一點時間 日後錢都匯這一本 利息比較高一點點 日後錢都匯這一本 對不起 車子的100萬我會去找爸說，我會還 我會多兼幾份工作來還 許政郎 你又沒在開 把車子過給他！我來還！ 被告 未來很難說，也許我根本考不上，只能上班 25k的薪水 許政郎 你一定會問我還啥！ 我會還利息！ 被告 你要匯5萬元給小孩 那本存摺就for小孩的 許政郎 無言！ 被告 小fo會賣掉 讓你還，你的壓力會很大的負擔 許政郎 幾萬塊不到你也賣，直接賣給我 被告 以後妳給小孩的5萬元我不會動用 許政郎 無言！ 被告 那是替小孩存的 我自己養自己 許政郎 你有工作之後就不用扶養小孩嗎？ 被告 所以請你放心 許政郎 我扣五萬剩下一萬 甚至可能不到一萬 被告 小生活起居教育都是我負責 所以才說由我來還 許政郎 無言1 被告 你心意已絕，就做你想…（按：語意未完但手機截圖到此為止） 
附表二：被告、許政郎及訴外人即被告之母邱寶美於106年10月
中下旬之對話
對話者 內容 被告 很痛苦很痛苦，就跟他離婚，離婚第二天我就後悔，現在換他說很痛苦很痛苦。 許政郎 離婚第二天你就後悔？你復悔什麼？離婚第二天就把錢全部轉進去你的戶頭，妳後悔了？ 被告 因為，你在威脅我，爸爸要車子要100萬什麼樣的啊 許政郎 我問你喔，1,000,000本票名字是誰？在那個支票，汽車那個1,000,000的那個那個從爸爸辦的那個支票，名字是誰？我記不起來，但我覺得一定是妳，為什麼？因為妳在辦的，不可能是我。 邱寶美 你說什麼東西？ 許政郎 那1,000,000名字是誰的啊？ 被告 署名是我，後來呢，吵架之後又和好，我要還給爸爸，我是不是要把錢還給爸爸，他拉我的手，叫我不要走，跟爸爸說，這筆錢算我跟你借的，利息給爸爸賺。 邱寶美 說什麼碗糕（oáN-ko）？ 許政郎 郵局的那張支票，是你的名字是不是？是你欠的是不是？ 被告 因為車子買我的名字。 許政郎 是不是？ 被告 是！這是我欠的，之前吵架他不讓我還。 許政郎 妳要怎麼還，妳要怎麼還？ 被告 我把車賣掉，再付剩下的餘款就好了…他爸爸也問要如何還？ 邱寶美 車還給他就好了！ 被告 他拉我的手叫我不要走，跟他父親說。 許政郎 你說的這些我完全都記不起來耶！ 邱寶美 你是說妳借他還！ 被告 他的意思是我借的，後來我要去還了，他不要還，他怎麼跟他父親說。 被告 我怎麼可能不還了？我怎麼可能不還？ 被告 那時候我們還在一起好好的，然後呢？ 許政郎 在一起怎麼可能不還，我們在吵架吧？那時候在一起怎麼好好的，好好的為什麼不還？ 許政郎 那樣好了，舉頭三尺有神明，很多事情你都忘光了。 被告 你又要我發誓了，是不是？ 許政郎 我現在只要知道，那張上面是不是你的名字？ 被告 然後呢？ 許政郎 然後你現在要說是我… 被告 我要還。 許政郎 你要怎麼還？你要怎麼還？ 被告 我說車子賣掉，車子賣掉還有錢。 許政郎 那我跟你講，現在賣掉，差幾個月而已，現在賣掉… 我爸爸是說，那台車你們就和好的開，和好的開。 被告 他爸爸還不信任我。 許政郎 怎麼是我來借呢？